臺灣嘉義地方法院民事裁定　100年度消債抗字第6號
抗　告　人　陳佩汝
代　理　人　國慶律師
上列當事人聲請消費者債務清理事件，對於中華民國100年2月25
日本院100年度消債更字第6號民事裁定提起抗告，本院裁定如下
：
    主  文
抗告駁回。
抗告程序費用新臺幣壹仟元由抗告人負擔。
    理  由
一、抗告意旨略以：
（一）抗告人負欠債務總金額新臺幣（下同）793,008元，因抗
      告人丈夫失業，收入減少開銷增加，以抗告人月薪僅20,0
      00元、每月領取政府補助金9,000元及世界展望會500元之
      收入，扣除每月房租5,000元、抗告人與丈夫、三名幼子
      之生活費、水電費、健保費、國民年金、交通油費及其他
      雜費後，縱盡力節省每月可處分金額僅9,931元，且兒少
      補助目前僅為一年期，第二年或第三年後可處分金額將再
      減少，有不能清償債務情事，前曾聲請更生，經鈞院於民
      國98年7月23日以98年度消債更字第108號裁定開始更生程
      序（當時債務總額經債權人陳報為1,005,331元），然抗
      告人於99年9月9日提出每月清償2,500元、共8年96期、清
      償總金額240,000元、清償成數23.87％之清償方案，經過
      半數債權人均具狀表示不同意，並經鈞院認不符合消費者
      債務清理條例第64條第1項得逕行認可，乃裁定開始清算
      程序並同時終止，現因抗告人已找到較穩定之工作，可提
      供每月清償6,000元之清償方案。
（二）按債務人無擔保或無優先權之債務總額未逾新臺幣一千二
      百萬元者，於法院裁定開始清算程序或宣告破產前，得向
      法院聲請更生，消費者債務清理條例第42條第1項定有明
      文。復觀消費者債務清理條例第141條、第142條之規定，
      並未排除復為同件更生之聲請，且消費者債務清理條例之
      立法目的即係為使債務人得依該條例所定程序清理債務，
      以調整其與債權人及其他利害關係人間之權利義務關係，
      保障債權人獲得公平受償，謀求債務人經濟生活之更生及
      社會經濟之健全發展而制訂。又民事訴訟中承認當事人得
      依程序選擇權之法理，分析就以何種程序解決當事人之紛
      爭，較能平衡當事人之實體利益與程序利益及將有限之司
      法資公平分配於各種或個別之民事事件，避免權利人因程
      序制度之使用，致蒙受難與其所追求之實體利益相平衡之
      程序上不利益，故原審駁回更生之聲請實與法令有違，爰
      提起抗告，請求廢棄原裁定，准予抗告人更生之聲請等語
      。
二、按債務人無擔保或無優先權之債務總額未逾新臺幣1,200萬
    元者，於法院裁定開始清算程序或宣告破產前，得向法院聲
    請更生，消費者債務清理條例第42條第1項定有明文。次按
    法院為不免責或撤銷免責之裁定確定後，債務人繼續清償債
    務，而各普通債權人受償額均達其債權額之百分之二十以上
    者，法院得依債務人之聲請裁定免責，同條例第142條復有
    明文。又按法院裁定開始更生、清算程序、許可和解或宣告
    破產後，債務人聲請更生或清算者，法院應駁回之，消費者
    債務清理條例施行細則第7條第2項亦定有明文。此乃因更生
    、清算、和解及破產程序同為債務清理程序，為合理分配司
    法資源，法院倘已裁定開始更生、清算程序、許可和解或宣
    告破產，即應利用該程序清理債務人之債務。債務人倘嗣又
    聲請更生或清算，即無保護之必要，法院應駁回之（參見上
    開條項之立法理由）。
三、經查，本件抗告人曾依消費者債務清理條例，為與本件聲請
    債務清理相同之債務而聲請更生，經本院於98年7月23日以9
    8年度消債更字第108號裁定於同年月下午4時起開始更生程
    序，並命司法事務官進行該更生程序；嗣因抗告人之更生方
    案未獲債權人會議之可決，更生方案之內容亦非公允，經本
    院於99年10月21日以99年度消債清字第29號裁定開始清算程
    序，並同時終止清算程序等情，有上開民事裁定影本在卷可
    稽，並據原審調取前開更生及清算事件卷宗核閱無訛，則於
    上開清算事件終止後，抗告人應循上開清算程序清理其債務
    ，其復為本件更生之聲請，已難認合法，至倘經過相當時間
    ，因有新增債務而有更生之原因者，抗告人得否據而為更生
    之聲請，則係屬另一問題。
四、至抗告人固以前開情詞置辯，惟消債條例所定之債務清理程
    序採雙軌制設計，分為重建型之更生程序及清算型之清算程
    序，其立法目的均在使有不能清償或有不能清償之虞的消費
    者，得依其自身負債與清償能力之不同情況，選擇不同程序
    清理其債務，以調整其與債權人及其他利害關係人之權利義
    務關係，保障債權人之公平受償，謀求消費者經濟生活之更
    生及社會經濟之健全發展，而抗告人考量其自身負債與清償
    能力後，既選擇清算程序清理其債務，依前揭消債條例第14
    2條之規定，自仍有向本院聲請免責以達其目的之可能，足
    認清算程序之效力尚未消滅，抗告人即應利用該程序清理其
    債務，是依前揭消債條例施行細則第7條第2項規定及其立法
    理由，抗告人嗣後向本院聲請更生即無保護之必要。
五、綜上，原審法院以抗告人仍可利用前清算程序償債而聲請免
    責之機會，而認抗告人並無聲請本件更生之必要，依法即屬
    有據。從而，原審裁定駁回抗告人本件更生之聲請，於法並
    無違誤。抗告意旨指摘原裁定為不當，求予廢棄云云，尚無
    可取，應予駁回。
六、據上論結，本件抗告為無理由，依消費者債務清理條例第15
    條，民事訴訟法第495條之1第1項、第449條第1項、第239條
    、第95條、第78條，裁定如主文。
中    華    民    國   100    年    3     月    31    日
                 民事第二庭    審判長法  官  曾文欣
                                     法  官  陳思睿
                                     法  官  黃仁勇
以上正本證明與原本無異。
本裁定除有涉及具有原則上重要性之法律見解以外，不得再為抗
告。
中    華    民    國   100    年    3     月    31    日
                                     書記官  黃意雯